【裁判字號】    99,易,210
【裁判日期】    990421
【裁判案由】    妨害公務
【裁判全文】
臺灣高雄地方法院刑事判決               99年度易字第210號
公  訴  人  臺灣高雄地方法院檢察署檢察官
被      告  丙○○
上列被告因妨害公務案件，經檢察官提起公訴（98年度偵字第24
399 號），本院判決如下：
    主  文
丙○○犯侮辱公務員罪，處有期徒刑月，如易科罰金，以新臺
幣壹仟元折算壹日。
    事  實
一、丙○○於民國98年3 月3 日下午4 時許，駕駛車牌號碼2682
    -WS 號自小客車，至高雄縣戊○市○○路361 號交通部公路
    總局高雄區監理所驗車，因其認上開自小客車交通罰鍰之爭
    議尚在申訴中，卻於前一日要求驗車遭拒，而心生不滿，於
    完成驗車後，未立即將車輛駛離車輛檢驗動線。而甲○○、
    乙○○、己○○、庚○○（下稱甲○○等4 人）均為交通部
    公路總局高雄區監理所編制內之人員，負責車輛檢驗等工作
    ，均為依法令服務於交通部公路總局高雄區監理所而有法定
    職務權限之公務員，且甲○○等4 人於98年3 月3 日下午4
    時許，均在渠等任職服務之場所即高雄區監理所內上班（渠
    等上班時間為上午8 時至下午5 時，中午12時至下午1 時休
    息），甲○○業務職掌為負責車輛檢驗業務協調及公文處理
    等業務，乙○○、庚○○業務職掌分別為大型車第一段、第
    二段之檢驗員，己○○業務職掌為小型車第二段檢驗員，均
    正依法執行車輛檢驗等職務，丙○○竟基於侮辱公務員之犯
    意，對正依法執行職務之公務員甲○○、己○○、庚○○，
    當場公然大聲辱罵「你們公務員是狗、要會聽話、我是納稅
    人、是你們的主人」等語，因公務員乙○○對丙○○表示「
    我們公務員依法行事、為何要聽你的」，丙○○接續對正依
    法執行職務之公務員乙○○，當場辱罵「你給我過來站好、
    幹你娘」等語。
二、案經高雄縣政府警察局戊○分局報請臺灣高雄地方法院檢察
    署檢察官偵查起訴。
    理  由
壹、證據能力之認定：
    按被告以外之人於審判外之言詞或書面陳述，除法律有規定
    者外，不得作為證據；又被告以外之人於審判外之陳述，雖
    不符刑事訴訟法第159 條之1 至第159 條之4 之規定，而經
    當事人於審判程序同意作為證據，法院審酌該言詞陳述或書
    面陳述作成時之情況，認為適當者，亦得為證據；當事人、
    代理人或辯護人於法院調查證據時，知有第159 條第1 項不
    得為證據之情形，而未於言詞辯論終結前聲明異議者，視為
    有前項之同意。刑事訴訟法第159 條第1 項、第159 條之5
    定有明文。經查，本判決所引用之各項證據資料，其屬於被
    告以外之人於審判外之陳述者，均據本院於調查證據程序逐
    一提示並告以要旨，檢察官、被告均知該等證據為被告以外
    之人之審判外陳述，已表示同意作為證據（見院一卷第18、
    19頁）及未於言詞辯論終結前聲明異議，本院審酌上開證據
    作成時之情況，亦無不當取供等情形，認為以之作為本案之
    證據亦屬適當，依刑事訴訟法第159 條之5 規定，應有證據
    能力。
貳、實體部分：
一、訊據被告丙○○矢口否認有上開侮辱公務員罪犯行，並辯稱
    ：我有在那裡，但是沒有罵他們，也沒有動機云云。經查：
  (一)證人甲○○、乙○○、己○○、庚○○（即甲○○等4 人）
    均為交通部公路總局高雄區監理所編制內之人員，負責車輛
    檢驗等工作，其中甲○○為幫工程司，乙○○、己○○均為
    工務員，己○○為助理工務員，均為依法令服務於交通部公
    路總局高雄區監理所而有法定職務權限之公務員，且於98年
    3 月3 日下午4 時許，甲○○等4 人當時均在任職服務之場
    所即高雄區監理所內上班（上班時間為上午8 時至下午5 時
    ，中午12時至下午1 時休息），甲○○業務職掌為負責車輛
    檢驗業務協調及公文處理等業務，乙○○、庚○○業務職掌
    分別為大型車第一段、第二段之檢驗員，己○○業務職掌為
    小型車第二段檢驗員等情，業經證人己○○、庚○○、乙○○於本院審理時證述明確（見院二卷第16至30頁），並有交
    通路公路總局高雄區監理所99年3 月18日高監車字第099001
    1382號函及隨函所附資料、99年3 月19日高監車字第099100
    1220號函及隨函所附資料各1 份在卷可稽（見院二卷第49至
    60頁），此部分事實，自堪以認定。
  (二)被告於98年3 月3 日下午4 時許，駕駛車牌號碼2682-WS 號
    自小客車，至高雄縣戊○市○○路361 號交通部公路總局高
    雄區監理所驗車，因其認上開自小客車交通罰鍰之爭議尚在
    申訴中，卻於前一日要求驗車遭拒，而心生不滿，於完成驗
    車後，未立即將車輛駛離車輛檢驗動線，且明知證人甲○○
    等4 人當時在渠等任職服務之場所即高雄區監理所內上班，
    並正依法執行車輛檢驗等職務，竟基於侮辱公務員之犯意，
    對於正依法執行職務之公務員甲○○、己○○、庚○○，當
    場公然大聲辱罵「你們公務員是狗、要會聽話、我是納稅人
    、是你們的主人」等語，因公務員乙○○對丙○○表示「我
    們公務員依法行事、為何要聽你的」，丙○○接續對正依法
    執行職務之公務員乙○○，當場辱罵「你給我過來站好、幹
    你娘」等情，業據證人甲○○於警詢、偵訊中及證人己○○
    、庚○○、乙○○於警詢、本院審理時證述甚詳（見警卷第
    7 至21頁、偵一卷第5 、6 頁、院二卷第16至30頁），並經
    證人林三義於警詢、偵訊中證述明確（見警卷第22至24頁、
    偵一卷第5 、6 頁），且上開證人甲○○、乙○○、己○○
    、庚○○、林三義彼此證述之情節互核相符一致，復有丙○○個人戶籍及相片影像資料查詢結果1 份（見警卷第25頁、
    偵二卷第24、70頁）、交通部公路總局高雄區監理所98年4
    月7 日高監政字第0981001370號函及隨函所附監視畫面翻拍
    照片等資料1 份在卷可佐（見警卷第26至45頁）。
  (三)至被告雖以上開情詞置辯。惟查，被告於98年3 月3 日下午
    4 時許，駕駛車牌號碼2682-WS 號自小客車，至高雄縣戊○
    市○○路361 號交通部公路總局高雄區監理所驗車，於完成
    驗車後，未立即將車輛駛離車輛檢驗動線，並對於任職服務
    於上開監理所內，且正依法執行職務之公務員甲○○、己○○、庚○○，當場公然大聲辱罵「你們公務員是狗、要會聽
    話、我是納稅人、是你們的主人」等語，因公務員乙○○對
    丙○○表示「我們公務員依法行事、為何要聽你的」，丙○○接續對正依法執行職務之公務員乙○○，當場辱罵「你給
    我過來站好、幹你娘」等情，業據證人甲○○於警詢、偵訊
    中及證人己○○、庚○○、乙○○於警詢、本院審理時證述
    甚詳（見警卷第7 至21頁、偵一卷第5 、6 頁、院二卷第16
    至30頁）。又證人林三義於警詢中並證稱：98年3 月3 日16
    時許，我當時在高雄縣戊○市○○路361 號（交通部公路總
    局高雄區監理所汽車檢驗線1 線後方），我在該處檢驗車輛
    。當場有甲○○、己○○、庚○○、乙○○及民眾丙○○等
    5 人在場，當時我目賭丙○○對甲○○、己○○、庚○○表
    示「公務人員是狗、要會聽話、我是納稅人、是你們的主人
    」等語及對乙○○表示「你給我過來站好，幹你娘」等語。
    因當時乙○○對丙○○表示「我們公務員依法行事、為何要
    聽你的」，所以丙○○就辱罵乙○○，我便向丙○○表示「
    你憑什麼罵人，我有聽到」。當時丙○○車輛已檢驗完畢，
    一直不離去，將車輛占據車輛檢驗線出口處等語甚明（見警
    卷第22至24頁），其於偵訊中亦具結證稱：當時我在被告後
    面等待驗車，聽到被告在那邊大小聲，後我聽到被告有罵「
    公務員是狗」，且他還說這些公務人員只有他能夠罵等語明
    確（見偵一卷第5 、6 頁）。是本院審酌證人甲○○、乙○○、己○○、庚○○均任職於交通部公路總局高雄區監理所
    擔任公務員，與被告並不認識，且均無恩怨仇恨（見警卷第
    4 、9 、13、18、21頁、院二卷第21、25、30頁），另證人
    林三義更係於案發當時前往高雄區監理所檢驗車輛而在場之
    人員，亦與被告無任何仇恨或糾紛（見警卷第24頁），渠等
    自無干冒偽證之處罰而捏詞誣陷被告之理，然渠等上開證述
    均直指被告確有於事實欄所載時、地，分別以事實欄所載侮
    辱言語，而對甲○○、乙○○、己○○、庚○○當場侮辱，
    且互核情節一致，自堪採信為真實。另佐以被告亦自承其前
    一天於下午4 時30分許前往請求驗車被拒，第二天被告就直
    接請求所長要給被告驗車等情（見院一卷第2 頁、院二卷第
    67頁）及於觀看本院當庭播放監視光碟畫面後供承：當時下
    車的人是我沒有錯，我有與他們爭辯等語（見院二卷第31頁
    ），再觀證人己○○於警詢中證述：當時丙○○（即被告）
    驗車完畢後，認為車輛檢驗未依法行政，丙○○並說為何昨
    天不能驗車，隨即辱罵我們，且於驗車完畢後，車輛未立即
    離去占據檢驗線等語（見警卷第12頁）及證人己○○於本院
    審理時證稱：被告當初在監理所驗車的時候，被告在那邊要
    等待的時候，有辱罵我的同事，說你們公務員是狗，我（指
    被告）是納稅人，是你們的主人，被告罵這幾句話時，我距
    被告約61公分，庚○○約230 公分、甲○○約320 公分，乙○○當時走到前面去驗車。又被告當場另曾對乙○○罵：你
    給我過來站好，幹你娘等語明確（見院二卷第17、18頁）。
    是由本案發生當時被告及證人甲○○等4 人相距位置，本案
    前後過程及上揭所述事證互相勾稽以觀，自堪認檢察官起訴
    事實認被告係因前一日要求驗車遭拒，而心生不滿，並非無
    據，且被告確有以事實欄所載言語當場先後分別辱罵甲○○
    、己○○、庚○○及乙○○。從而，被告上開所辯：我有在
    那裡，但是沒有罵他們，也沒有動機云云，與上開事證不符
    ，自非可採。
  (四)又被告雖請求送鑑讀唇語判斷語意，然經本院當庭播放本案
    監視光碟畫面，被告說話時係朝內，監視畫面並無法看出唇
    形，自無法送鑑讀唇語判斷語意，然被告仍執意為上開調查
    之請求，經本院酌定相當期間命被告陳報調查方法及鑑定單
    位，被告已當庭表示無法陳報（見院二卷第31頁），是本院
    自無從進行上開調查，且被告於本院最後審理期日亦同未陳
    報，並表示無證據請求調查（見院二卷第65頁），附此敘明
    。
  (五)綜上所述，被告有上揭事實欄所載侮辱公務員犯行，應堪以
    認定，其上開所辯，為犯後卸責之詞，不足採信。本案事證
    明確，被告犯行堪以認定，應予依法論科。
二、按刑法第140 條侮辱公務員罪，屬妨害國家公務之執行，為
    侵害國家法益，並非侵害個人法益之犯罪，如對於公務員二
    人以上依法執行職務時，當場侮辱，仍屬單純一罪，並無刑
    法第55條所謂「想像競合犯」之法例適用（最高法院85年台
    非字第238 號判例意旨參照）。核被告所為，係犯刑法第14
    0 條第1 項侮辱公務員罪。被告先對執行職務之公務員甲○○、己○○、庚○○當場辱罵，後對執行職務之公務員乙○○當場辱罵，上開侮辱行為之時、地密接，屬一犯意所為接
    續多次行為，為接續犯，且因其侵害之法益為國家法益，衡
    諸上開判例意旨，仍僅論以一侮辱公務員罪。爰審酌被告以
    事實欄所載言語辱罵依法執行職務之公務員甲○○等4 人，
    行為甚為不當，犯後復未能誠實以對，尚乏知錯悔改之意，
    另衡以被告已逾60歲，其前無經法院判刑之前科，有臺灣高
    等法院被告前案紀錄表1 份在卷可稽，顯見被告之前均能守
    法慎行及其犯罪之動機、目的、手段、智識程度（大學畢業
    ）、生活狀況暨檢察官對本案科刑範圍之意見（有期徒刑4
    月）等一切情狀，認公訴人上開求處之刑，略屬過重，爰酌
    情量處如主文所示之刑，並諭知如主文所示之易科罰金折算
    標準，以資懲儆。
據上論斷，應依刑事訴訟法第299 條第1 項前段，刑法第140 條
第1 項、第41條第1 項，刑法施行法第1 條之1，判決如主文。
本案經檢察官丁○○到庭執行職務。
中    華    民    國    99    年     4    月    21    日
                  刑事第五庭  法  官  林永村
以上正本係照原本作成。
如不服本判決應於收受本判決後10日內向本院提出上訴書狀，並
應敘述具體理由，如未敘述上訴理由者，應於上訴期間屆滿後20
日內補提理由書狀於本院（均須按他造當事人之人數附繕本）「
切勿逕送上級法院」。
中    華    民    國    99    年    4     月    21    日
                              書記官  王珮樺
附錄本案論罪科刑之法條
中華民國刑法第140條
（侮辱公務員公署罪）
於公務員依法執行職務時，當場侮辱，或對於其依法執行之職務
公然侮辱者，處6 月以下有期徒刑、拘役或1 百元以下罰金。
對於公署公然侮辱者亦同。

司法院資訊處製作；財團法人民間司法改革基金會備份。
